【裁判字號】    98,中簡上,852
【裁判日期】    981202
【裁判案由】    詐欺
【裁判全文】
臺灣臺中地方法院刑事判決           98年度中簡上字第852號
上  訴  人
即  被  告  乙○○
上列上訴人即被告因詐欺案件，不服本院臺中簡易庭98年度中簡
字第2370號中華民國98年7 月30日第一審簡易判決（聲請案號：
臺灣臺中地方法院檢察署98年度偵字第13880 號），提起上訴，
本院管轄之第二審合議庭判決如下：
    主    文
上訴駁回。
    犯罪事實
一、乙○○可預見行動電話門號之申請並無任何限制，一般人均
    可以自己名義申辦使用，而將其所申請之行動電話SIM 卡交
    付與不詳身分之成年人使用，足供他人作為詐欺取財之工具
    ，竟仍基於幫助他人犯罪之不確定故意，於民國97年11月6
    日，由具有販賣SIM 卡幫助詐欺取財犯意之外孫黃哲偉及丁○○陪同，一起前往臺中烏日鄉○○路○ 段416 號「威寶電
    信烏日中山特約服務中心」，向該服務中心不知情之店員戊○○申辦0000000000門號（易付卡），並收受戊○○交付之
    SIM 卡後，隨即轉交予黃哲偉，嗣再由黃哲偉、丁○○將上
    開SIM 卡，連同黃哲偉及丁○○所申辦之其餘SIM 卡共5 張
    ，於11月6 日後某日，在中華路之某紅茶店，以每張SIM 卡
    新臺幣（下同）400 元之價格，販售予真實姓名年籍不詳自
    稱「阿龍」之成年男子使用，容任他人作為詐欺取財之工具
    。「阿龍」所屬之詐騙集團成員取得上開SIM 卡後，隨即意
    圖為自己不法之所有，於97年12月14日15時許，假冒桃園機
    場之採購人員「蕭清泉」，至桃園縣平鎮市○○路南勢2 段
    之達億黃昏市場內，向丙○○佯稱：要每日訂購雞隻40隻，
    如果願意成交，每年3 大節則要交付2600元給伊，以打點機
    場裡的3 位行政人員云云，並留下上開0000000000號行動電
    話門號為聯絡電話。丙○○因而陷於錯誤，乃應允與其做生
    意，並以上開電話門號聯絡該不詳成年男子後，該不詳成年
    男子遂於翌日上午10時許，駕駛自小客車至丙○○在上開市
    場內之攤位，欲搭載丙○○至桃園縣之機場路，丙○○並於
    車上交付現金1 萬3300元及身分證、駕照之影本予該不詳成
    年男子，該不詳成年男子則佯裝交付1 張估價單以取信丙○○。嗣其等行駛至桃園縣中壢市○○○○○道時，該不詳成
    年男子以須至超商購買香菸打點機場行政人員為幌，要求丙○○下車前往購買，丙○○不疑有詐，乃下車前往超商購買
    ，俟返回下車處時，始發現該不詳成年男子已駛離現場。經
    丙○○撥打上開電話門號聯絡該不詳成年男子，均避不見面
    ，嗣後始知受騙，並報警循線查獲。
二、案經丙○○訴由桃園縣政府警察局平鎮分局報告臺灣桃園地
    方法院檢察署呈請臺灣高等法院檢察署核轉臺灣臺中地方法
    院檢察署偵查後聲請簡易判決處刑。
    理    由
一、上訴人即被告乙○○（下稱被告）之上訴意旨，先於本院準
    備程序稱：伊有同意丁○○幫伊辦理上開門號，但伊沒有拿
    到SIM 卡，也沒有同意將該SIM 卡交付他人使用云云；後於
    本院審理時又改稱：伊只有去西門通訊行辦過SIM 卡，並沒
    有在威寶電信申辦上開SIM 卡，可能是丁○○與西門通訊行
    利用其先前辦門號時，偷影印伊證件資料，自行盜辦上開
    SIM 卡，伊應不為罪云云。
二、惟查：
(一)、被告雖否認有申辦上開SIM 卡，然參諸被告先前於警詢供稱
    ：「行動電話0000000000門號也是我販賣給謝姓男子，有無
    以此門號詐騙他人，我就不知道了」等語；復於偵查中供承
    ：「（問：有無去申辦0000000000門號？）有，我去通訊行
    申辦門號，他說可以送我現金」等語（見臺灣桃園地方法院
    檢察署98年度偵字第8215號偵查卷第3 、13頁）；嗣於本院
    準備程序中亦供述：「（問：提示偵卷第20頁申請書，在烏
    日中山路的通訊是否有同意謝姓男子辦理？）有同意」、「
    （問：警、偵訊陳述是否出於你自己的自由意志陳述，有無
    受到強暴、脅迫或其他不正方式逼供？）是出自自己意思陳
    述，無人逼供」、「是我孫子帶我去辦門號（後改稱）我孫
    子有陪我去通訊行，但沒有進去，只有丁○○陪同我進去辦
    理門號卡」等語（見本院卷第17頁反面），據上，被告先前
    迭次自承其有申辦上開0000000000門號灼然甚明，嗣於本院
    審理時翻異前詞，否認其有申辦云云，已屬可疑。
(二)、再參酌證人即威寶電信烏日中山特約服務中心」店員戊○○
    於本院審理時到庭具結證述：「我們一定要本人拿雙證件來
    申辦，我有核對本人與身分證是否相符，這件我對申辦的本
    人沒有特別印象，而且我現在看申辦書上的身分證，就是庭
    上的被告，這件就是被告來申辦的沒錯」、「（問：本件
    0000000000門號是只有單獨申請壹支，還是同時申請好幾支
    ？）本件是預付卡，只有申請壹支，壹個證號，只能申請壹
    支，開卡後的效力是壹年，除非註銷後才能重新申請另外壹
    支預付卡門號」、「（問：妳很確定本案的申請書上是申請
    人本人所簽名？《提示申請書，並告以要旨》）對。我會在
    場看申請人本人簽名」、「（問：在妳受理申請門號的案件
    中，有發現被冒名申辦過的嗎？）沒有。因為我都有核對身
    分證，確認本人簽名，且必須檢附雙證件，本件是我辦理的
    沒錯」等語（見本院卷第48頁反面、49頁正反面）；及證人
    丁○○亦於本院審理時到庭具結證稱：「我有先去烏日中山
    路威寶電信申辦兩支門號卡，後來被告自己透過黃哲偉帶他
    去烏日鄉○○路威寶電信申辦，當時我有一起去，所以我知
    道，就是我們三人一起到威寶電信去申辦，我們三個人都有
    申辦，我們三個人都知道申辦門號是要賣掉，壹個門號可以
    賣四百元‧‧後來這個門號是黃哲偉拿去賣掉，因為當時是
    我與黃哲偉，在中華路的紅茶店把我、黃哲偉及被告同時申
    辦的各兩個門號，總共六個門號卡，一起賣給壹個叫『阿龍
    』的成年男子‧‧被告兩支門號申辦好之後，通訊行是交給
    被告，被告到門口又交給黃哲偉」、「我有聽過黃哲偉跟被
    告說：『我們去申辦門號，別人會給我們錢』，是在烏日鄉
    九德村那邊，是在申辦門號卡之前，之後當日就去辦門號。
    我也不可能約被告出來申辦門號，因為我不知道被告的地址
    、電話，都是由黃哲偉約被告出來申辦門號的」、「（問：
    你當日在現場，被告乙○○是否同意申辦門號？）同意。因
    為當時是黃哲偉帶被告去申辦，我在門口等他們，去申辦預
    付卡，電信行會拿同意書給申辦的人簽名」、「當時乙○○
    是申辦預付卡壹個，我剛才說申辦兩個預付卡，是我記錯了
    ，另外乙○○有在別的地方申辦兩個月租型的門號卡，與本
    案的預付卡不同時間賣掉，乙○○也是交給黃哲偉去賣掉，
    本案的預付卡門號，是黃哲偉去賣的，我也有去，只有我跟
    黃哲偉去賣的，這次是賣我的門號兩支，黃哲偉的門號兩支
    ，乙○○的這支預付卡門號壹支，總共是五支才對，「阿龍
    」也當場把錢給我們，所以我拿到八百元，黃哲偉拿到壹仟
    二百元，黃哲偉當場有告訴我，會把乙○○申辦的門號部分
    ，把錢給乙○○」、「是我看報紙，是我先賣，後來黃哲瑋
    來找我問我有什麼好康的，我告訴他我現在都是拿門號去賣
    ，壹個門號可以拿到四、五百元，所以他後來才去辦門號賣
    ，黃哲偉申辦後，後來也拉他外公乙○○出來辦」、「被告
    在西門通訊行辦的門號，跟本案無關，是不同時間辦的，也
    是不同時間賣的，西門通訊行申辦門號的時間，是比本案申
    辦的門號還較早，在辦本案威寶預付卡之前，被告就知道辦
    門號卡可以賣錢」等語綦詳（見本院卷第50頁反面、51至53
    頁），足認上開0000000000門號申請書確係被告同意辦理，
    並親自前往簽名辦理無訛。被告雖否認上開申請書為其所簽
    名，然比對被告於警詢、偵查及本院準備程序、審理時之簽
    名筆跡（見臺灣桃園地方法院檢察署98年度偵字第8215號偵
    查卷第3 、14頁；本院卷第18頁反面、53頁反面），可知被
    告歷次簽名筆跡，書寫方式均非完全一致，甚至被告於本院
    審理時猶一度認為筆跡不像，而否認上開偵查、準備程序筆
    錄之簽名為其所為（見本院卷第50頁），自難以核對筆跡來
    認定上開申請書是否為被告所書寫甚明，且被告先前欲申辦
    上開門號販售時，亦可能為求脫免刑責，而故為不同之書寫
    方式，亦非悖離常情。據上，足認被告上開所辯，顯不足採
    。
(三)、至被告雖提出其所申辦之其餘6 張行動電話門號卡，欲證明
    其僅有申辦6 個門號，且均未販售他人云云，然本院據上心
    證已臻明確，被告是否有申辦其餘門號，核與本案犯罪事實
    無涉，自不足作為有利於被告之認定。
(四)、復按刑法上之故意，分直接故意（確定故意）與間接故意（
    不確定故意），「行為人對於構成犯罪之事實，明知並有意
    使其發生者」為直接故意；又「行為人對於構成犯罪之事實
    ，預見其發生而其發生並不違背其本意者」為間接故意；按
    今日一般人至申設行動電話門號並非難事，如非供犯罪之非
    法使用，衡情，自無置自己名義帳戶不用，而取得他人行動
    電話門號使用之必要。且近年來詐欺取財之犯罪類型層出不
    窮，該等犯罪，多數均係利用他人SIM 卡作為詐欺聯絡使用
    ，業經媒體廣為披載，是依一般人通常之知識、智能及經驗
    ，均已知悉陌生人購買SIM 卡，當係供犯罪使用無疑，且被
    告亦自承知悉將SIM 卡交付他人，可能供作詐欺使用甚明（
    見本院卷第54頁反面），故被告雖然對於該不詳姓名者實際
    施詐之手段、內情並不瞭解，但其主觀上顯具有縱使該不詳
    姓名之成年人於取得該行動電話門號卡後，持以作為詐欺取
    財供被害人聯絡使用，亦不違背其本意之不確定故意至明。
    至證人丁○○及黃哲偉販售SIM 卡予「阿龍」，同有幫助之
    犯意，就此是否亦涉有幫助詐欺犯行，應由檢察官另行偵辦
    處理，附此敘明。
(四)、此外，復據告訴人丙○○於警詢中指訴明確，並有上開申請
    書影本附卷可稽，本案事證明確，被告之犯行堪以認定。
三、按前開詐騙集團成員，基於意圖為自己不法所有之犯意，以
    上開方式為詐術，致上開被害人丙○○陷於錯誤，而為匯款
    ，該詐欺集團所為，係犯刑法第339 條第1 項之詐欺取財罪
    。被告提供自己上開SIM 卡供他人使用，主觀上係以幫助他
    人犯罪之意思而參與構成要件以外之行為，核被告所為係犯
    刑法第30條第1 項、第339 條第1 項之幫助詐欺取財罪，應
    依同法第30條第2 項減輕其刑。從而，原審簡易判決依刑事
    訴訟法第449 條第1 項前段、第454 條第2 項，刑法第30條
    第1 項前段、第2 項、第339 條第1 項、第41條第1 項前段
    ，刑法施行法第1 條之1 第1 項、第2 項前段，判處被告「
    幫助意圖為自己不法之所有，以詐術使人將本人之物交付，
    處拘役40日，如易科罰金，以1000元折算1 日」，其法律適
    用及量刑均屬妥適，被告上訴意旨，猶執前詞，否認犯行，
    顯不足採，本件上訴為無理由，應予駁回。
據上論斷，應依刑事訴訟法第455條之1第1項、第3項、第368條
，判決如主文。
本案經檢察官甲○○到庭執行職務。
中    華    民    國    98    年    12    月    2     日
                刑事第十一庭  審判長法  官  李雅俐
                                    法  官  王世華
                                    法  官  蔡美華
以上正本證明與原本無異。
本件不得上訴。
                                    書記官  張皇清
中    華    民    國    98    年    12    月    2     日
附錄論罪科刑法條：
刑法第30條：
幫助他人實行犯罪行為者，為幫助犯。雖他人不知幫助之情者，
亦同。
幫助犯之處罰，得按正犯之刑減輕之。
刑法第339條第1項：
意圖為自己或他人不法之所有，以詐術使人將本人或第三人之物
交付者，處五有期徒刑、拘役或科或併科一千元以下罰金。


司法院資訊處製作；財團法人民間司法改革基金會備份。
